臺灣臺北地方法院刑事判決　　　　　　　96年度易字第1927號
公　訴　人　臺灣臺北地方法院檢察署檢察官
被　　　告　乙○○
　　　　　　丙○○
　　　　　　丁○○
上列被告等因傷害案件，經檢察官提起公訴（96年度偵字第
10613號），本院判決如下：
    主  文
丁○○傷害人之身體，處拘役伍拾日，如易科罰金，以新臺幣壹
仟元折算壹日；又傷害人之身體，處拘役伍拾日，如易科罰金，
以新臺幣壹仟元折算壹日。應執行拘役玖拾日，如易科罰金，以
新臺幣壹仟元折算壹日。
乙○○、丙○○均無罪。
    理  由
一、丁○○與乙○○、丙○○姊妹間，互不相識，因於民國九十
    五年五月一日晚上，在臺北市萬華區西門町內之康士美購物
    結帳時，遭乙○○、丙○○指責插隊，心生不悅。竟於同日
    晚上十一時二時五分許，乙○○、丙○○結帳離去後，徒步
    行至臺北市萬華區○○○路與內江街之交岔路口處停等紅燈
    時，分別基於傷害乙○○、丙○○之犯意，自後快步衝向乙○○、丙○○，出手猛力強推、踢踹丙○○，使丙○○往前
    跌倒在馬路上，又出手推打乙○○洩憤後，隨即攔停計程車
    欲搭車離去，在乙○○、丙○○見狀上前阻止其離去之際，
    復出手拉扯、推打乙○○、丙○○，致乙○○因此受有右上
    臂瘀傷三×二公分、二×一公分、右前臂瘀傷二×一公分、
    一×一公分、右手多處瘀傷一×一公分、一×０‧一公分、
    一×０‧五公分、一×０‧二公分、一×０‧一公分、右手
    擦傷一×０‧二公分、左小腿瘀傷二×一公分、右小腿瘀傷
    一×一公分、右踝瘀紅一×一公分等傷害；丙○○則受有左
    顏面瘀紅一‧五×一公分、左側頸擦傷一×０‧五公分、前
    頸瘀紅十二×六公分、右上臂瘀紅五×三公分、右前臂瘀傷
    三×二公分、六×三公分、五×二公分、左上臂瘀傷五×一
    公分、左前臂瘀傷四×二公分、左手瘀傷一×０‧五公分、
    ０‧五×０‧三公分、左小腿擦傷十二×五公分、左踝擦傷
    六×一公分、右膝擦傷六×四公分、右足擦傷二×一公分等
    傷害。嗣因丁○○施暴後，朝臺北市○○街方向跑離現場時
    ，為目睹之路人及附近商家、住戶合力追趕，將之撲壓在地
    ，報警前來予以查獲。
二、案經乙○○、丙○○訴由臺北市政府警察局萬華分局報請臺
    灣臺北地方法院檢察署檢察官偵查起訴。
    理  由
壹、被告丁○○部分：
一、訊據被告丁○○矢口否認涉有上開普通傷害犯行，辯稱：係
    其遭被告乙○○、丙○○毆打，並未出手毆打被告乙○○、
    、丙○○云云。然查：
  (一)被告丁○○與被告乙○○、丙○○姊妹間，互不相識，本件
    衝突係起因於案發前，被告三人適巧同在臺北市萬華區西門
    町內之康士美購物，結帳時，被告丁○○遭被告乙○○、丙○○指責插隊所致，業經被告丁○○於本院行準備程序中供
    述在卷（本院卷第一六頁背面），而被告丁○○在遭被告乙○○、丙○○指責插隊後，心有未甘，遂於被告乙○○、丙○○徒步返家途中，趁被告乙○○、丙○○在上開交岔路口
    停等紅燈，毫無防備之際，自後快步衝向乙○○、丙○○，
    出手猛力強推、踢踹被告丙○○，使被告丙○○往前跌倒在
    馬路上，又出手推打乙○○洩憤，並在被告乙○○、丙○○
    見其攔停計程車欲搭車離去，而上前阻止時，出手拉扯、推
    打、踢踹被告乙○○、丙○○成傷，隨即跑離現場，惟遭在
    場目睹之路人及鄰近商家、住戶合力追趕，將之撲到在地，
    報警前來處理之事實，業據證人即被告乙○○、丙○○於警
    詢時及偵查中分別證述在卷，核與目擊證人戊○○於本院審
    理時結證稱：「因為我當時在對街講電話，距離他們只有一
    條小巷子遠，大概是我跟檢察官的距離，大概是我走五到十
    步的遠。」、「‧‧‧我看到的時候被告乙○○姊妹正在等
    紅綠燈要過馬路，被告丁○○就從被告乙○○姊妹兩個人的
    後面衝過去，他先把其中一個人推向馬路，看起來力道很大
    ，被推的那個人就倒在馬路中央，是推乙○○還是丙○○我
    無法確定，然後就出手打另外一個人，把她打倒在地上，接
    下來丁○○看到兩姊妹都倒在地上，就想坐計程車逃跑，乙○○、丙○○看到被告丁○○伸手攔計程車，計程車慢慢靠
    邊，他們就衝上前壓住車門不讓他上車，計程車看到他們在
    爭吵、拉扯，就直接開走了，當時被告乙○○、丙○○一個
    壓車門，一個拉被告丁○○不讓他走，計程車走了之後，丁○○就跑向麗江旅店，乙○○、丙○○就追，但是因為丁○○跑得太快了，原本是追不上的，是後來路人幫忙追丁○○
    ，才把他攔下來。」、「（在被告丁○○攔下計程車的時候
    ，被告乙○○、丙○○上前阻擋丁○○離去時，被告三人有
    再發生肢體衝突嗎？）被告乙○○、丙○○沒有打被告丁○○，但是被告丁○○有出手想把拉他的人甩開。」、「（丁○○被撲倒在地上的地點，距離你看到乙○○姊妹要過馬路
    被推被打的地點多遠？）也是差不多我走十五到二十步的距
    離。」、「（你的意思是說你雖然沒有幫忙過去把丁○○攔
    下來，但是你一直有跟隨在後面觀看整個案發的經過？）對
    。」之情節相符（本院卷第三一頁背面、第三三頁、第三四
    頁），並經另一目擊證人證人甲○○於本院審理時證稱：被
    告丁○○有在上開時、地踢踹被告乙○○使之倒地，並有在
    攔停計程車欲搭車離去時，與上前阻止其離去之被告乙○○
    、丙○○發生拉扯等語在卷（本院卷第三四頁至第三六頁）
    ，參以證人戊○○、甲○○與被告丁○○、乙○○、丙○○
    均不相識，衡常要無為迴護被告乙○○、丙○○，甘冒遭受
    刑事偽證罪追訴處罰之險，故意設詞誣陷被告丁○○之虞，
    渠等證述內容當屬公正客觀可採。是以，堪認證人即被告乙○○、丙○○上開所證各節屬實可採。被告丁○○上開所辯
    ，均係事後卸責之詞，不足採信。
  (二)被告乙○○、丙○○確因遭被告出手推打、踢踹及拉扯，致
    被告乙○○因此受有右上臂瘀傷三×二公分、二×一公分、
    右前臂瘀傷二×一公分、一×一公分、右手多處瘀傷一×一
    公分、一×０‧一公分、一×０‧五公分、一×０‧二公分
    、一×０‧一公分、右手擦傷一×０‧二公分、左小腿瘀傷
    二×一公分、右小腿瘀傷一×一公分、右踝瘀紅一×一公分
    等傷害，被告丙○○則受有左顏面瘀紅一‧五×一公分、左
    側頸擦傷一×０‧五公分、前頸瘀紅十二×六公分、右上臂
    瘀紅五×三公分、右前臂瘀傷三×二公分、六×三公分、五
    ×二公分、左上臂瘀傷五×一公分、左前臂瘀傷四×二公分
    、左手瘀傷一×０‧五公分、０‧五×０‧三公分、左小腿
    擦傷十二×五公分、左踝擦傷六×一公分、右膝擦傷六×四
    公分、右足擦傷二×一公分等傷害，亦據證人即被告乙○○
    、丙○○分別證述在卷，並有臺北市立聯合醫院和平院區診
    斷證明書二份在卷可稽（偵查卷第一四頁、第一八頁），被
    告丁○○上開普通傷害犯行，已臻明確，應予依法論處。
三、核被告丁○○所為，係犯刑法第二百七十七條第一項普通傷
    害罪。其在上開時、地先後出手毆打證人即被告乙○○、丙○○成傷，其犯意個別，行為互異，應與分論併罰。爰審酌
    被告丁○○犯罪之動機、目的、手段、僅因遭證人即被告乙○○、丙○○指責插隊之區區小事，心有不甘，即尾隨正在
    後，趁證人即被告乙○○、丙○○在上開交岔路口停等紅燈
    ，毫無防備之際，自後推打、踢踹證人即被告乙○○、丙○○，嗣並與證人即被告乙○○、丙○○發生拉扯，肆無忌憚
    ，公然對證人即被告乙○○、丙○○施暴，所幸證人即被告
    乙○○、丙○○所受上開傷害尚屬輕微，所生危害及事後飾
    詞狡辯，不知悔改之態度等一切情狀，各量處如主文所示之
    刑及易科罰金之折算標準，並定其應執行之刑及諭知易科罰
    金之折算標準。
貳、被告乙○○、丙○○部分：
一、本件公訴意旨另以：被告乙○○、丙○○在上開時、地並有
    基於普通傷害之犯意，出手拉扯、毆打被告丁○○，致被告
    丁○○因此受有右顏面裂傷一‧二×０‧四×０‧三公分、
    右上眼瞼擦傷一×０‧五公分、右膝瘀傷二×一公分、左膝
    擦傷二‧五×二公分、七×０‧二公分之傷害。案經被告丁○○訴請臺北市政府警察局萬華分局移送偵辦，因認被告乙○○、丙○○均涉有刑法第二百七十七條第一項之普通傷害
    罪云云。
二、按犯罪事實應依證據認定之，無證據不得認定其犯罪事實；
    不能證明被告犯罪者，應諭知無罪之判決，刑事訴訟法第一
    百五十四條第二項、第三百零一條第一項分別定有明文。又
    事實之認定應憑證據，如不能發現相當證據或證據不足以證
    明者，自不能以推測或擬制之方法，以為裁判之基礎；而認
    定犯罪事實所憑之證據，雖不以直接證據為限，間接證據亦
    包括在內，然無論直接或間接證據，其為訴訟上之證明，須
    於通常一般之人均不致於有所懷疑，而得確信其為真實之程
    度者，始得據之為有罪之認定，倘其證明尚未達到此一程度
    ，而有合理性懷疑之存在時，即無從為有罪之認定，此有最
    高法院四十年台上字第八六號判例、七十六年台上字第四九
    八六號判例意旨可資參照。
三、公訴人認被告乙○○、丙○○均涉有上開普通傷害犯行，無
    非以被告丁○○於警詢及偵查中之供述，並有臺北市立聯合
    醫院和平院區診斷證明書一份附卷，為其主要論罪依據。然
    訊據被告乙○○、丙○○均堅決否認涉有上開普通傷害犯行
    ，辯稱：係渠等遭被告丁○○毆打成傷等語。經查：
  (一)被告丁○○確受有上開傷害之事實，固經證人即被告丁○○
    於警詢時及偵查中證述在卷，並有臺北市立聯合醫院和平院
    區診斷證明書一份附卷足憑。然本件案發時，實係被告乙○○、丙○○於上開時、地遭被告丁○○推打、踢踹、拉扯成
    傷一節，已如前述，而被告乙○○、丙○○在被告丁○○欲
    搭乘計程車離去之際，雖有出手阻止被告丁○○離去，然並
    未出手毆打被告丁○○，被告丁○○所受上開傷害，實係在
    其跑離現場時，遭在場目睹之路人及鄰近商家、住戶合力追
    趕將之撲倒在地，以及真實姓名、年籍均不詳之成年男子持
    安全帽毆打頭部所致等情，亦經被告乙○○、丙○○於警、
    偵詢及本院審理時分別供述在卷，並經證人戊○○於本院審
    理時證稱：「在我看到的過程中兩姊妹都沒有出手打被告丁○○，被告身上的傷是因為他想要逃跑被路過的人攔住，把
    他撲到地上才因此受傷的，不是被被告乙○○姊妹打的。」
    、「因為丁○○要逃跑那邊有機車店、住家、等紅綠燈的人
    ，他們都有看到，而且看到被告乙○○姊妹追不上被告丁○○，就幫忙追。」、「因為被告丁○○在跑，所以追的人就
    直接撲上去把他撲倒在地上，可能是因為這樣磨到地上‧‧
    ‧」、「（當時被告乙○○、丙○○有出手打被告丁○○嗎
    ？）沒有。」等語（本院卷第三一頁背面至第三二頁），以
    及證人甲○○於本院審理時證稱：「警察來了，被告乙○○
    才叫我過去的，我有看到有一個男生拿安全帽打被告丁○○
    ，他頭好像有流血。」、「‧‧‧我印象比較深的就只有看
    到一個男生拿安全帽打丁○○。」、「（那個路人只有用安
    全帽打丁○○一下嗎？）對，頭就流血了‧‧‧」等語（本
    院卷第三五頁正面、背面）綦詳，再佐以證人戊○○上開所
    證被告丁○○遭路人撲倒在地之受傷過程，核與被告丁○○
    所受之右膝瘀傷二×一公分、左膝擦傷二‧五×二公分、七
    ×０‧二公分之傷害情形相符，而證人甲○○所證目睹被告
    丁○○遭不詳姓名之人持安全帽毆打頭部之情，亦與被告丁○○所受右顏面裂傷一‧二×０‧四×０‧三公分、右上眼
    瞼擦傷一×０‧五公分之受傷部位相合。再者被告丁○○所
    受上開傷害，衡常亦與因拉扯所致之擦傷、挫傷有間。準此
    ，堪認證人戊○○、甲○○上開所證非虛可採。
  (二)反觀被告丁○○對於其受傷過程，時於警詢時指稱：係遭被
    告乙○○、丙○○拖至以不詳器具騎樓毆打云云（偵查卷第
    七頁），嗣於本院審理時，則改口證稱：係遭被告乙○○、
    丙○○隨口叫來之不詳成年男子數名共同拖至騎樓毆打成傷
    云云（本院卷第三八頁），先後不一，互異其詞。且被告丁○○對於其右膝瘀傷及左膝擦傷之傷害，證稱：係在坐上計
    程車之前，遭被告乙○○、丙○○拉扯跌倒所致云云（本院
    卷第三八頁），亦顯與證人戊○○、甲○○上開所證，被告
    丁○○在攔停計程車開啟車門欲搭車離去之際，遭被告乙○○、丙○○阻擋後，隨即跑離現場之情節不符。據此，足認
    被告丁○○指稱其右膝及左膝所受上開傷害，係遭被告乙○○、丙○○拉扯跌倒所致云云，均係臨訟杜撰之詞，不值採
    信。至被告丁○○所受右顏面裂傷及右上眼瞼擦傷之傷害，
    則經被告丁○○於本院審理時坦認：被告乙○○、丙○○並
    未持安全帽毆打其頭部，而係遭不詳姓名之人毆打等語無訛
    （本院卷第三九頁背面）。據此，足認被告丁○○上開所指
    係遭被告乙○○、丙○○共同毆打成傷各節，均無可採。被
    告乙○○、丙○○上開所辯，均係屬實之詞，洵堪採信。
  (三)綜上所述，被告乙○○、丙○○雖有出手拉扯被告丁○○，
    阻止被告丁○○搭乘計程車離去，然並未因此造成被告丁○○跌倒受傷，更無出手持安全帽毆打被告丁○○頭部，既堪
    認定，自不得僅憑被告丁○○上開前後不符，瑕疵違常之證
    訴，遽認被告丁○○所受上開傷害，係因遭被告乙○○、丙○○共同拉扯、毆打所致。此外，復查無其他積極證據足證
    被告乙○○、丙○○涉有公訴人所指之上開普通傷害犯行，
    自屬不能證明被告乙○○、丙○○犯罪，揆諸前揭規定與判
    例意旨，依法自應就被告乙○○、丙○○為無罪判決之諭知
    。
四、被告丁○○明知被告乙○○、丙○○並無將之毆打成傷之情
    事，仍意圖使被告乙○○、丙○○受刑事追訴，向該管公務
    員即臺北市政府警察局萬華分局承辦員警誣告，涉犯刑法第
    一百六十九條第一項之誣告罪嫌，應另移由檢察官依法偵處
    。
據上論斷，應依刑事訴訟法第二百八十四條之一、第二百九十九
條第一項前段、第三百零一條第一項，刑法第二百七十七條第一
項、第四十一條第一項前段，第五十一條第六款，刑法施行法第
一條之一，判決如主文。
本案經檢察官侯靜雯到庭執行職務。
中　　華　　民　　國　　96　　年　　9 　　月　　26　　日
                        臺灣臺北地方法院刑事第十五庭
                            法  官   吳麗英
上正本證明與原本無異。
如不服本判決，應於判決送達後10日內向本院提出上訴狀（應抄
附繕本）。告訴人或被害人如對於本判決不服者，應具備理由請
求檢察官上訴，其上訴期間之計算係以檢察官收受判決正本之日
期為準。
                            書記官   田華仁
中　　華　　民　　國　　96　　年　　9 　　月　　26　　日
附錄本案論罪科刑法條全文：
刑法第二百七十七條：傷害人之身體或健康者，處三年以下有期
                    徒刑、拘役或一千元以下罰金。
                    犯前項之罪因而致人於死者，處無期徒刑
                    或七年以上有期徒刑；致重傷者，處三年
                    以上十年以下有期徒刑。
